臺灣嘉義地方法院刑事判決　　　　　　　100年度訴字第131號
公　訴　人　臺灣嘉義地方法院檢察署檢察官
被　　　告　蔡和斌
　　　　　（現另案於法務部矯正署嘉義監獄鹿草分監執行中）
指定辯護人　黃銘煌律師
上列被告因違反毒品危害防制條例案件，經檢察官提起公訴（99
年度偵字第8684號），本院判決如下：
    主  文
蔡和斌犯如附表一所示之罪，各處如附表一所示之刑；又犯如附
表二所示之罪，各處如附表二所示之刑。應執行有期徒刑拾玖年
；未扣案販賣毒品所得合計新臺幣貳仟元沒收，如全部或一部不
能沒收時，以其財產抵償之。
蔡和斌其餘被訴部分無罪。
    犯 罪 事 實
一、蔡和斌前因施用毒品違反毒品危害防治條例案件，經本院以
    96年度嘉簡字第65號，判處有期徒刑4月確定，於民國96年5
    月14日易科罰金執行完畢。其明知海洛因為毒品危害防制條
    例第2條第1項第1款所定之第一級毒品，未經許可，不得持
    有、販賣，竟意圖營利，基於販賣第一級毒品海洛因之犯意
    ，持0000000000號行動電話與吳勝皓電話聯繫後，於附表一
    所示時間，販賣如附表一所示金額之第一級毒品海洛因與吳
    勝皓（販賣時間、地點、購買者、交易毒品種類、交易金額
    均如附表一所示）。另明知真實姓名年籍不詳綽號「阿榮」
    之成年男子意圖販賣第二級毒品甲基安非他命牟利，竟基於
    幫助販賣第二級毒品甲基安非他命之犯意，而分別於附表二
    所示之時間，由陳啟德先以持用之0000000000號行動電話撥
    打蔡和斌持用之0000000000號行動電話、0000000000號行動
    電話聯繫，約定交易第二級毒品甲基安非他命之事宜後，蔡
    和斌旋即告知綽號「阿榮」，陳啟德欲向綽號「阿榮」購買
    如附表二所示第二級毒品甲基安非他命之數量及地點後，由
    綽號「阿榮」至附表二所約定之地點、販賣如附表二所示第
    二級毒品甲基安非他命之數量與陳啟德。
二、案經嘉義市政府警察局移請臺灣嘉義地方法院檢察署檢察官
    偵查起訴。
    理  由
壹、證據能力部分：
    按被告以外之人於審判外之陳述，經當事人於審判程序同意
    作為證據，法院審酌該言詞陳述或書面陳述作成時之情況，
    認為適當者，亦得為證據。當事人、代理人或辯護人於法院
    調查證據時，知有第159條第1項不得為證據之情形，而未於
    言詞辯論終結前聲明異議，視為有前項之同意，刑事訴訟法
    第159條之5定有明文。查本件認定事實所援引具傳聞性質之
    言詞或書面證據，關於證據能力，提示當事人及辯護人於本
    院審理時均對之均表示無意見（見本院卷第250頁），而本
    院審酌該等審判外陳述作成當時之過程、內容、功能等情況
    綜合判斷，認具備合法可信之適當性保障而具證據能力，得
    採為認定事實之基礎，合先敘明。
貳、有罪部分：
一、認定犯罪事實所憑之證據及理由：
（一）販賣第一級毒品部分：
      訊據被告蔡和斌固坦承於附表一所示時間與吳勝皓聯繫後
      ，於附表一所示之時間與吳勝皓相約見面，惟矢口否認有
      何販賣第一級毒品海洛因之犯行。辯稱：伊係與吳勝皓一
      起合資向真實姓名年籍不詳綽號「阿龍」之人購買第一級
      毒品海洛因，並無販賣第一級毒品海洛因云云。惟查：
   1、證人吳勝皓以持用之0000000000號行動電話如附表一所示
      之時間與被告持用之0000000000號行動電話聯繫後，由證
      人吳勝皓至附表一所示之地點，與被告見面等情，業據證
      人吳勝皓於偵查時證述明確（見99年度偵字第7509號第18
      頁），復有被告與證人吳勝皓2人之通訊監察譯文在卷可
      查（見99年度偵字第7509號卷第23頁反面、第24頁正面、
      第25頁反面），上開事實，均堪認定。
   2、證人吳勝皓以持用之門號0000000000號行動電話與被告蔡
      和斌持用之門號0000000000號行動電話與分別於98年10月
      25日、同年10月27日聯絡而經監聽之內容如下，有各該監
      聽譯文在卷可稽（見警卷第54頁、第58頁）：
  （1）98年10月25日
       1時16分52秒：B（被告蔡和斌）：喂。A（證人吳勝皓）
       ：抱歉，這麼晚打給你。B：誰？A：我小林仔。B：嘿，
       你說誰打給我？A：我啦。B：怎樣？A：想要跟你調零星
       的。B：多少？A：1張。B：等一下啦，我在外面，我等
       一下打給你。A：好啦。
       1時53分42秒：A（證人吳勝皓）：喂。B（被告蔡和斌
       ）：在那裡？A：我在樓下車上。B：哪裡樓下？A：你這
       邊樓下啊。B：要多少？A：1000啦。B：這樣等一下。A
       ：嗯
  （2）98年10月27日
       10時41分49秒：B（被告蔡和斌）：喂。A（證人吳勝皓
       ）：起來了嗎？B：怎樣？A：我人在難過，想要先跟你
       買1000。B：好啊。A：我從昨天晚上難過到現在，我到
       樓下打給你，好嗎？B：好啦。
   3、證人吳勝皓於偵查中證稱：伊於98年10月25日凌晨1時16
      分及1時53分，此兩通通聯內容係伊至嘉義市○○路優仕
      飯店找被告蔡和斌，向被告購買1,000元海洛因，當場交
      易完成，並取得毒品；98年10月27日該次之通聯譯文，亦
      為伊於優仕飯店向被告蔡和斌購買海洛因1,000元，伊交
      付1,000元給被告蔡和斌，一手交錢、一手交貨等語（見
      99年度偵字第7509號第18頁）。復參酌上開通聯譯文內容
      均為簡短之問答，雙方即知悉對方所指之意義，且通聯譯
      文中均係確定對方欲購買之數額為多少、約定於何地見面
      ，而對話內容語意隱晦，未敢言明雙方交易之物品名稱，
      核與一般正常物品買賣有別，其中出現「1張」之買賣毒
      品用語，顯與毒品交易情形相符。況於本院審理時被告蔡
      和斌陳稱：證人吳勝皓每隔1、2日會打電話給伊，與被告
      吳勝皓合資購買海洛因之次數過於頻繁、記不清楚，證人
      吳勝皓打電話給伊，表示身上僅有1,000元，不足的部分
      要伊想辦法湊足，合資出錢購買海洛因等語（見本院卷第
      260頁），是被告蔡和斌與證人吳勝皓上開通聯內容，確
      係針對交易第一級毒品海洛因之對話甚明。
   4、雖被告蔡和斌辯稱與證人吳勝皓之上開通聯電話，均係與
      證人吳勝皓合資向真實姓名年籍不詳綽號「阿龍」之人購
      買毒品云云。然查，證人吳勝皓於本院審理時證稱：綽號
      「阿龍」之人，為康春暉，伊與被告蔡和斌一起合資購買
      毒品之人，伊不認識，係伊開車載被告蔡和斌在路邊購買
      ，係在嘉義市○○○○路口應該係「OK或全家」路邊買的
      云云（見本院卷第143頁）。證人吳勝皓既知悉綽號「阿
      龍」係何人，倘確實多次與被告蔡和斌一同合資與綽號「
      阿龍」之人，何以於本院審理時卻證稱伊與被告蔡和斌合
      資於路邊向別人購買毒品，但不認識該人等語，顯與常情
      相違。況證人吳勝皓於警詢及偵查均未曾提及上開通聯內
      容有何與被告蔡和斌一同合資向他人購買毒品之情，另參
      酌上開通聯譯文內容以觀，僅證人吳勝皓向被告蔡和斌表
      示欲購買之毒品數量、金額，經被告蔡和斌允諾，甚至譯
      文內容亦出現「我人在難過，想要先跟你買1000」之字句
      ，上開通聯譯文中並無出現被告蔡和斌與證人吳勝皓2人
      間討論各應出資多少或缺多少錢達欲合資之數額，以利2
      人合資購買毒品之對話，是被告蔡和斌辯稱伊與證人吳勝
      皓上開通聯譯文內容係2人合資購買毒品之對話云云，顯
      係臨訟卸責之詞，不足採信。
   5、又證人吳勝皓雖於本院審理時證述上開98年10月25日之對
      話係伊要向被告蔡和斌調毒品，但未成功（見本院卷第13
      3、134頁）云云，然證人吳勝皓於偵查中證述：於98年10
      月25日1時16分及53分之通聯譯文，係伊向被告蔡和斌買
      1,000元之海洛因，一手交錢、一手交貨、當場交易完成
      等語（見99年度偵字第7509號卷第18頁）。而其於本院審
      理時證述偵查中並沒有亂講等語（見本院卷第134頁）。
      佐以證人吳勝皓經檢察官懷疑何以於本院審理時與偵查中
      所述不一致時，改證稱：因伊不知道和被告蔡和斌一起向
      他人購買毒品，之後伊賣給別人，是否還需向被告蔡和斌
      購買，伊不知道這樣是否構成販賣之行為等語（見本院卷
      第134頁）。是證人吳勝皓所述前後矛盾，又將購買更易
      為調毒品或合資之情，已足認其於本院審理時之上開前後
      矛盾之證詞，並非合理可供採信。
   6、另證人吳勝皓雖於本院審理時證述上開98年10月27日之對
      話，係伊要被告蔡和斌幫其向他人購買毒品，之後被告蔡
      和斌有請伊吃毒品，但沒有拿錢云云（見本院卷第135頁
      ），惟證人吳勝皓於偵查中證述：伊當日在優仕飯店向被
      告蔡和斌購買海洛因1,000元，係一手交錢，一手交貨等
      語（見99年度偵字第7509號卷第18頁）。且參酌上開通聯
      譯文內容，證人吳勝皓係向被告蔡和斌提及，伊人在難過
      ，想要先跟被告蔡和斌買1,000等語，該通聯譯文內容中
      並無提及證人吳勝皓欲蔡和斌幫其向他人購買，抑或被告
      蔡和斌有意請證人吳勝皓施用毒品等情，顯見被告吳勝皓
      於本院審理時初證述，伊當日未向被告蔡和斌購買毒品海
      洛因，係請被告蔡和斌幫其向他人購買；嗣改證稱：伊向
      被告蔡和斌調貨，被告蔡和斌沒有毒品，故請伊吃毒品云
      云，顯係事後迴護被告蔡和斌之詞，要不足採。
   7、又供述證據有部分前後不符，或相互間有所歧異時，究竟
      何者為可採，法院得本於自由心證予以斟酌，若其基本事
      實之陳述與真實性無礙時，仍非不得予以採信，非謂一有
      不符或矛盾，即認其全部不可採信。而證人吳勝皓上開證
      述，何者可採，何者不可採，已經本院認定如前，自難僅
      以渠等前後供述不一，即均認不可採，附此敘明。
（二）幫助販賣第二級毒品部分：
   1、證人陳啟德以持用之門號0000000000號行動電話與被告蔡
      和斌持用之門號0000000000號行動電話、門號0000000000
      號行動電話分別於98年12月17日、同年12月23日、同年12
      月27日聯絡而經監聽之內容如下，有各該監聽譯文在卷可
      稽（見警卷第40、第43至45頁）：
  （1）98年12月17日
      22時3分50秒：B（被告蔡和斌）：回來了嗎？A（證人陳
      啟德）：有啊，我現回來鄉下了，等一下馬上進去。B：
      馬上進來嗯？A：嘿。B：我在後面喔。A：哪裡後面？你
      住的後面。B：飯店樓下。A：飯店樓下？B：嘿啊，另外
      這邊啊，85這邊。A：好我快到打給你。B：這樣我跟他約
      下去了。A：好，我朋友等一下走，我就可以進去了。B：
      好。
      22時38分46秒；A（證人陳啟德）：斌哥，不好意思，你
      說在你住的後面嘛。B（被告蔡和斌）：鼎川（飯店）這
      邊，我住的後面，靠近鼎川這邊。A：靠近那裡？B：這條
      路，璇宮這邊。A：喔，銀行璇宮那邊。B：這間特力屋還
      是厚特屋，鼎川過來。A：麻煩你出來一下。B：我在外面
      ，我現在在路旁。A：好。
  （2）98年12月23日
      23時42分13秒：A（證人陳啟德）：喂。B（被告蔡和斌）
      ：你在哪？有要去市區嗎？A：沒有。B：我想說如果有要
      去市區，晚上拿那個，我朋友說要試看看，我跟他說很好
      。A：什麼東西？B：晚上拿給你那個。A：嘿。B：我本來
      還要過去跟他拿。A：你那邊沒有喔。B：嘿，就是都被拿
      光了。A：我這也剩不多。B：沒關係，我看看，如果要去
      要要去。A：你沒有跟他叫喔。B：沒有。A：沒有叫你朋
      友過來玩。B：你也還要喔。A：也是可以。B：好，我打
      給他看看。A：喔。
  （3）98年12月25日
      0時36分27秒：B（被告蔡和斌）：我朋友昨天那個等一下
      要來，看你順便要嗎？A（證人陳啟德）：我現在在外面
      。B：沒關係啊，看你怎樣啊。A：我就在外面，如果我說
      要。B：沒差，我來想辦法。A：不然幫我叫兩個做工。
      B：好。
      14時25分46秒：A（證人陳啟德）：彬哥。B（被告蔡和斌
      ）：你要出來了嗎？A：你有去嗎？B：有。A：有喔，我
      等一下進去不就有了。B：好，有。A：好。
      14時37分42秒：A：彬哥，你在哪？B：裡面。A：在裡面
      喔。B：你要走進來，不然裡面有車。A：喔。B：不好意
      思。
  2、 證人陳啟德於偵查中證述：被告蔡和斌知道誰在賣第二級
      毒品甲基安非他命，伊於98年12月17日向被告蔡和斌約好
      購買第二級毒品甲基安非他命，經被告蔡和斌聯絡其朋友
      後，於嘉義市銀河璇宮KTV旁向被告蔡和斌之朋友，以
      4,000 元之價格，購買一錢之甲基安非他命，一手交錢，
      一手交貨；於98年12月23日向被告蔡和斌約好購買第二級
      毒品甲基安非他命，經被告蔡和斌聯絡其朋友後，於嘉義
      市銀河璇宮KTV旁之巨蛋超商向被告蔡和斌之朋友，以
      2500元之價格，購買第二級毒品甲基安非他命1包（重約
      0.5錢)；於98年12月25日當日，伊至被告蔡和斌位於銀河
      璇宮旁之汽車旅館，至該汽車旅館之房間，過不久被告蔡
      和斌之朋友亦到該汽車旅館之房間，伊告訴被告蔡和斌之
      朋友，伊欲購買2錢之第二級甲基安非他命，之後伊先離
      開該汽車旅館，至嘉義縣太保市○○路上之7-11，向被告
      蔡和斌之朋友購買9000元之第二級毒品甲基安非他命等語
      （見99年度交查字第2301號卷第6頁、第5頁反面）。並參
      酌上開通聯譯文內容，證人陳啟德與被告蔡和斌之對話簡
      潔、互相確定雙方之位置，或由被告蔡和斌表示要幫證人
      陳啟德約人、或證人陳啟德表示要被告蔡和斌幫其約人，
      而對話內容語意隱晦，未敢言明雙方交易之物品名稱，核
      與一般正常物品買賣有別。又其中出現「（證人陳啟德）
      ：好我快到打給你；（被告蔡和斌）：這樣我跟他約下去
      了。」、「（證人陳啟德）：沒有叫你朋友過來玩。（被
      告蔡和斌）：你也還要喔。（證人陳啟德）：也是可以。
      （被告蔡和斌）：好，我打給他看看」、「（證人陳啟德
      ）不然幫我叫兩個做工」，係被告蔡和斌確認證人陳啟德
      欲購買毒品後，基於幫助他人販賣毒品之意，聯絡伊販賣
      毒品之朋友與證人陳啟德交易，況上開譯文中「兩個做工
      」，係毒品買賣用語，且被告蔡和斌亦於偵查中陳稱：兩
      個做工的應該係指2錢安非他命等語（見99年度偵字第
      8684號卷第23頁反面倒數第8行）。是被告蔡和斌與證人
      陳啟德上開通聯譯文之內容，確係被告蔡和斌幫助販賣第
      二級毒品甲基安非他命之對話甚明。
   3、被告蔡和斌雖辯稱：伊係介紹朋友給證人陳啟德認識，讓
      渠等直接聯絡，與證人陳啟德之上開通聯譯文內容係要求
      證人陳啟德請伊施用第二級毒品甲基安非他命云云。然查
      ，證人陳啟德於偵查中證稱：伊和被告蔡和斌係朋友，伊
      請被告蔡和斌幫伊問有沒有毒品；伊買毒品要和被告蔡和
      斌聯絡，係因被告蔡和斌之朋友，有毒品可以賣伊；伊如
      果沒有透過被告蔡和斌，直接和那個藥頭（聯絡），對被
      告蔡和斌不好意思，像是過河拆橋；伊並無請被告蔡和斌
      施用第二級毒品甲基安非他命等語（見99年度交查字第
      2301號卷第5頁反面、第10頁、6頁、11頁）。況被告蔡和
      斌於偵查中亦陳稱：伊於98年12月23日與證人陳啟德之通
      聯譯文內容，係證人陳啟德稱要買安非他命；98年12月25
      日與證人陳啟德之通聯譯文內容，係伊告訴證人陳啟德阿
      榮要來，看證人陳啟德要不要買安非他命等語（見99年度
      偵字第8684號卷第23頁正、反面）。是被告蔡和斌上開辯
      稱，顯係臨訟卸責之詞，不足採信。
   4、證人陳啟德雖於本院審理時證稱：伊請被告蔡和斌幫其打
      電話約綽號「阿榮」之人出來交易第二級毒品甲基安非他
      命，伊並未告訴被告蔡和斌該事；伊係有一次在汽車旅館
      ，被告蔡和斌之朋友（即綽號「阿榮」）私底下告訴伊，
      其有販賣第二級毒品甲基安非他命，故伊才請被告蔡和斌
      幫伊聯絡綽號「阿榮」，說伊有事要找綽號「阿榮」等語
      （見本院卷第200頁）。惟經本院訊問證人陳啟德並提示
      上開通聯譯文內容，何以上開通聯譯文內容中，並無證人
      陳啟德向被告蔡和斌表示有事要找被告蔡和斌朋友之意，
      證人陳啟德則改證稱：伊係與被告蔡和斌見面時，才請被
      告蔡和斌聯絡其朋友等語（見本院卷第202頁）。又參酌
      上開通聯譯文內容均係被告蔡和斌向證人表示「這樣我跟
      他約下去了」、「你也還要喔…好我打給他看看」、「我
      朋友昨天那個等一下要來，看你順便要嗎？」等情以觀，
      顯與證人陳啟德於本院審理時證稱，伊未告知被告蔡和斌
      要向其朋友購買第二級毒品甲基安非他命，係與被告蔡和
      斌見面後，始告知被告蔡和斌有事要找其朋友即綽號「阿
      榮」等情相違。是證人陳啟德於本院審理證述被告蔡和斌
      係與其見面後始聯絡綽號「阿榮」，被告蔡和斌不知其朋
      友有販賣第二級毒品甲基安非他命云云，係事後為維護被
      告之詞，顯不足採。
   5、被告蔡和斌雖辯稱，並無幫助綽號「阿榮」之人與證人陳
      啟德交易甲基安非他命云云，而被告之指定辯護人則辯稱
      被告蔡和斌僅係幫助取得毒品云云，惟按刑法上之幫助犯
      ，係指以幫助之意思，對於正犯資以助力，而未參與實施
      犯罪之行為者而言；而所謂幫助行為，兼賅積極、消極兩
      種在內，以物質上或精神上之助力予正犯之實施犯罪之便
      利時，即得謂之幫助（最高法院49年台上字第77號、27年
      上字第2766號判例意旨參照）。被告明知綽號「阿榮」之
      人與證人陳啟德係要交易第二級毒品甲基安非他命，雖無
      共同參與綽號「阿榮」之人販賣第二級毒品甲基安非他命
      之意思，仍為綽號「阿榮」聯絡有意購買第二級毒品之證
      人陳啟德，並約定見面地點、已屬積極對於綽號「阿榮」
      之人提供實施販賣第二級毒品罪之助力。且被告為成年人
      ，亦知悉就毒品之交易而言，上、下游間之聯繫為極重要
      之事，其替綽號「阿榮」之人聯絡證人陳啟德，並使綽號
      「阿榮」之人及證人陳啟德完成買賣之舉，確屬使綽號「
      阿榮」之人所持有之第二級毒品甲基安非他命得以因此銷
      售出之行為，其有幫助販賣第二級毒品之故意至明。
（三）另查海洛因、甲基安他命均係為物稀價昂，為政府嚴予取
      締之物，苟被告蔡和斌、綽號「阿榮」之人從事販賣時無
      利可圖，尚無甘冒被移送法辦之危險，平白從事販賣之理
      ，是其所販入之價格必較其所出售之價格低廉，而從中賺
      取買賣之價差牟利，故被告蔡和斌、綽號「阿榮」之人就
      販賣第一級毒品、第二級毒品，分別有營利意圖甚明。綜
      上各節，勾稽以觀，被告蔡和斌就附表一之販賣海洛因、
      就附表二幫助販賣甲基安非他命等情，至為灼然，前開所
      辯無非臨訟卸責之詞，均無足採。本件事證明確，被告蔡
      和斌販賣海洛因及幫助販賣甲基安非他命犯行，均即堪認
      定。
二、論罪科刑部分：
（一）核被告蔡和斌就附表一所為，均係犯毒品危害防制條例第
      4條第1項販賣第一級毒品罪。被告持有第一級毒品海洛因
      之低度行為，分別為各該販賣第一級毒品之高度行為所吸
      收，均不另論罪。被告就附表二所為，均係犯刑法第30條
      第1項前段、毒品危害防制條例第4條第2項幫助販賣第二
      級毒品罪。被告所犯上開5罪，犯意各別、行為互殊，應
      予分論併罰。被告有如犯罪事實欄所示經判處有期徒刑並
      執行完畢之情形，此有臺灣高等法院被告前案紀錄表在卷
      可按。其於有期徒刑執行完畢5年之內，故意再犯本件有
      期徒刑以上之各罪，均為累犯，除法定本刑為死刑、無期
      徒刑部分不得加重外，其餘有期徒刑、罰金部分應分別依
      刑法第47條第1項規定，加重其刑。被告上開3次幫助綽號
      「阿榮」之人販賣第二級毒品，並無證據證明被告有何利
      得，犯罪情節較正犯輕微，應依刑法第30條第2項減輕其
      刑，並就幫助販賣第二級毒品之有期徒刑、罰金刑部分先
      加後減之。
（二）又按販賣第一級毒品罪之法定刑為「死刑或無期徒刑；處
      無期徒刑者，得併科新臺幣1千萬元以下罰金」，然同為
      販賣第一級毒品之人，其原因動機不一，犯罪情節未必盡
      同，或有大盤毒梟者，亦有中、小盤之分，其販賣行為所
      造成危害社會之程度自屬有異，法律科處此類犯罪，所設
      之法定最低本刑相同，不可謂不重。於此情形，倘依其情
      狀處以有期徒刑，即足以懲儆，並可達防衛社會之目的者
      ，自非不可依客觀之犯行與主觀之惡性二者加以考量其情
      狀，是否有可憫恕之處，適用刑法第59條之規定酌量減輕
      其刑，期使個案裁判之量刑，能斟酌至當，符合比例原則
      。查被告上開各次販賣海洛因之犯行，每次販售金額非鉅
      之毒品，其犯罪情節，當非大盤毒梟者可資等同併論，如
      各量處法定最低度本刑無期徒刑，殊嫌過重，其犯罪之情
      狀顯可憫恕，爰依刑法第59條之規定就被告所犯販賣第一
      級毒品罪均減輕其刑。
（三）爰審酌被告蔡和斌國中畢業之智識程度其不思以正當途徑
      賺取金錢，竟以販賣毒品圖不法所得，或幫助販賣毒品，
      足以使購買者導致生理及心裡之毒害，形成戕害國民身心
      健康，危害社會治安，其無視於國家杜絕毒品危害之禁令
      ，鋌而走險犯罪，惡性非輕，否認販賣第一級毒品、幫助
      販賣第二級毒品之犯後態度等一切情狀，分別量處如主文
      即附表一、附表二所示之刑並定其應執行刑。
（四）按犯販賣第一級毒品之罪者，其供犯罪所用或因犯罪所得
      之財物，均沒收之，如全部或一部不能沒收時，追徵其價
      額或以其財產抵償之，毒品危害防制條例第19條第1項定
      有明文。查被告如附表一編號1、2各次販賣所得財物，自
      應依上開規定宣告沒收，如全部或一部不能沒收時，以其
      財產抵償之。另被告雖持0000000000號手機、0000000000
      號手機、0000000000號手機做為聯絡販毒及幫助販賣毒品
      之用，惟該等手機及SIM卡均未扣案，復無其他證據證明
      該等SIM卡及行動電話均為被告所有之物，爰不予宣告沒
      收，附此敘明。至於綽號「阿榮」之人雖因販賣第二級毒
      品，而有15,500元之所得，惟因共同正犯因相互間利用他
      人之行為，以遂行其犯意之實現，方本於責任共同之原則
      ，有關沒收部分，對於共犯間供犯罪所用之物，均應為沒
      收之諭知；幫助犯僅係對於犯罪構成要件以外行為為加工
      ，並無共同犯罪之意思，自不適用該責任共同原則，對於
      正犯所有供犯罪所用之物或犯罪所得之物，亦為沒收之諭
      知（最高法院89年度台上字第6946號判決意旨參照），爰
      不對被告沒收該15,500元，亦併此敘明。
參、無罪部分：
一、公訴意旨另以：被告蔡和斌明知海洛因係毒品危害防制條例
    所明定之第一級毒品，竟基於販賣第一級毒品海洛因之犯意
    ，分別於98年10月14日21時52分許、98年10月16日10時26分
    許及98年10月22日12時39分許，由蕭立群以持用之00000000
    00號行動電話與吳勝皓持用之0000000000號行動電話聯繫，
    約定交易海洛因事宜後，雙方均在嘉義市○區○○路40號「
    優仕大飯店」電梯旁房間內，蕭立群分別先將3,000元、3,
    000元、1000元交付吳勝皓，吳勝皓再走出該房間，在同飯
    店蔡和斌所租用房間內，分別持向蔡和彬購買海洛因1包，
    再將購得之海洛因先扣留部分俾供己施用，餘再交付予蕭立
    群。因認被告涉犯毒品危害防制條例第4條第1項販賣第一級
    毒品罪嫌云云。
二、按犯罪事實應依證據認定之，無證據不得認定犯罪事實；無
    證據能力、未經合法調查之證據，不得作為判斷之依據；不
    能證明被告犯罪或其行為不罰者，應諭知無罪之判決，刑事
    訴訟法第154條第2項、第155條第2項、第301條第1項分別定
    有明文。次按認定不利於被告之事實，須依積極證據，苟積
    極證據不足為不利於被告事實之認定時，即應為有利被告之
    認定，復有最高法院30年上字第816號判例可資參考。又事
    實之認定，應憑證據，如未能發現相當證據，或證據不足以
    證明，自不能以推測或擬制之方法，為裁判基礎；認定犯罪
    事實，所憑之證據，雖不以直接證據為限，間接證據亦包括
    在內，然無論直接或間接證據，其為訴訟上之證明，須於通
    常一般之人均不致於有所懷疑，而得確信其為真實之程度者
    ，始得據之為有罪之認定，倘其證明尚未達到此一程度，而
    有合理性懷疑之存在時，即無從為有罪之認定，此亦有最高
    法院40年臺上字第86號、76年臺上字第4986號判例可資參照
    。再按關於毒品施用者其所稱向某人購買毒品之供述，必須
    補強證據佐證，係指毒品購買者之供述縱使並無瑕疵，仍須
    補強證據佐證而言，以擔保其供述之真實性。該所謂補強證
    據，必須與施用毒品者關於相關毒品交易之供述，具有相當
    程度之關聯性，且足使一般人對於施用毒品者之供述無合理
    之懷疑存在，而得確信其為真實，始足當之（最高法院98年
    度臺上字第7086號判決參照）。
三、公訴人以被告蔡和斌涉嫌分別於98年10月14日、同年月16日
    及同年月22日販賣第一級毒品海洛因予吳勝皓，無非以證人
    吳勝皓於警詢、偵查中之證述及通聯譯文為其論據。訊據被
    告蔡和斌則堅詞否認有何販賣第一級毒品之犯行，並辯稱：
    伊並無販賣海洛因與吳勝皓，係吳勝皓與伊一同出資向他人
    購買毒品等語。經查：
（一）證人吳勝皓於偵查中證述：98年10月14日，蕭立群有打電
      話給伊要購買海洛因，但伊不記得該次有無交付海洛因給
      蕭立群，若有的話，以係拿著蕭立群的錢去找被告蔡和斌
      或陳秀茹；98年10月16日蕭立群要向伊買海洛因，伊沒有
      海洛因，便拿蕭立群給的3,000元找被告蔡和斌買海洛因
      ，從中扣下部分供自己施用，其餘交給蕭立群；98年10月
      22日伊不確定該次有無交付海洛因給蕭立群，若有的話，
      也是蕭立群拿現金給我，伊在拿錢去找被告蔡和斌購買海
      洛因，該次伊沒有扣海洛因，將全部之海洛因交付給蕭立
      群云云（見99年度偵字第7509號卷第1頁反面、第2頁正、
      反面）。嗣證人吳勝皓於本院審理時，就同一待證事實經
      過又證稱：蕭立群於98年10月14日係要我幫他買毒品，當
      時伊大部分都是找陳秀茹；98年10月16日蕭立群找伊買毒
      品，該次賣給蕭立群之毒品係伊自己的；98年10月22日，
      蕭立群有請伊幫其買毒品，但伊不確定該次有無販賣毒品
      給蕭立群云云，（見本院卷第129頁、130頁、132頁）云
      云。證人吳勝皓就98年10月14日販賣毒品與伊之對象、98
      年10月16日販賣蕭立群之毒品係其自己所有等情，與其前
      開偵查中所述迥然有異，98年10月22日究無販賣毒品與蕭
      立群一事，仍無法確定。而證人吳勝皓於偵查及本院審理
      時之證述，復均與其於警詢中證述：98年10月14日，伊未
      販賣海洛因與蕭立群，該次蕭立群找伊，係詢問伊有無辦
      法購買海洛因；98年10月16日，該次伊有販賣海洛因與蕭
      立群，該次伊向被告蔡和斌購買海洛因後取用少許海洛因
      留下供給施用後，其餘交給蕭立群；98年10月22日，伊並
      無販賣海洛因與蕭立群云云（見嘉市警刑大偵二字第0990
      009722號卷第10頁正、反面），即證人吳勝皓98年10月14
      日、10月22日並無販賣毒品與蕭立群，亦無提及向被告蔡
      和斌購買海洛因，98年10月16日販賣與蕭立群之海洛因係
      向被告被告蔡和斌所購買等情不符。是證人吳勝皓於警詢
      、偵查及本院審理時所為之證述顯然前後不一，無從採信
      。
（二）又依證人蕭立群以其持用之0000000000號行動電話與證人
      吳勝皓持用之0000000000號行動電話，分別於98年10月14
      日、同年月16日及同年月22日聯絡而經監聽之內容及證人
      吳勝皓持用之0000000000號行動電話與被告蔡和斌持用之
      0000000000號行動電話於98年10月22日聯絡而經監聽之內
      容分別如下（見99年度偵字第7509號卷第5頁、第9至11頁
      ）：
   1、98年10月14日
      21時52分47秒：A（證人吳勝皓）：喂。B（證人蕭立群）
      ：小林仔。A：是。B：現在如去馬上拿馬上有嗎？A：過
      來再說。B：我就不夠錢。
   2、98年10月16日
      10時26分03秒：A（證人吳勝皓）：喂。B（證人蕭立群）
      ：小林仔，我現在馬上到。
   3、98年10月22日
      12時39分32秒：B（被告蔡和斌）：喂。A（證人吳勝皓）
      ：你那邊還有沒有一千。B：沒有。A：沒有了嗎？B：是
      要等一下。A：好。
      12時40分23秒：B（證人蕭立群）：喂。A（證人吳勝皓）
      ：要等一下。B：要等多久。A：不會太久，他那邊剛好沒
      有了，我想他那邊有要先跟他調一下，我這邊也剛好沒有
      了。B：這樣，要等約。A：不會太久，等一下有我馬上打
      給你。B：好。
      16時12分49秒：A（證人吳勝皓）：喂。B（證人蕭立群
      ）：我剛才打去為什麼那麼多人在那邊接。A：哪有那麼
      多人在那邊接。B：現在聲音為什麼那麼多。A：在朋友這
      裡。B：喔！現在人在那裡，要去那裡找你。A：要借多少
      錢。B：借，五佰、壹仟，先借先止一下，我要去朴子一
      下，朴子拿錢一下。A：好我等一下打給你。B：好。
      20時42分57秒：A（證人吳勝皓）：喂你說怎樣。B（證人
      蕭立群）：我這裡有粗的。A：啊，怎樣。B：就剛好有一
      千元我去拿粗的，拿不到去拿粗的你聽懂嗎？你先給我一
      餐，我拿我的粗的過去，先給我止一下，我過去才跟你說
      ，到了再講，不然家裡也會罵我。A：重點是我現在也沒
      有。B：止一餐就好。
      20時49分52秒：B（被告蔡和斌）：喂。A（證人吳勝皓）
      ：喂，硬的跟你換軟的。B：我沒有辦法，我就沒有。A：
      我要換和我朋友換的。B：我就沒有。A：好。
   4、由上面通聯譯文內容觀之，證人蕭立群雖曾於98年10月14
      日及同年月16日以電話與證人吳勝皓聯絡，然觀諸渠等之
      通話內容，並無提及證人吳勝皓欲向被告蔡和斌購買海洛
      因之情事，是以無法以證人吳勝皓與證人蕭立群兩人於98
      年10月14日及同年月16日之通聯譯文用以證明被告蔡和斌
      於98年10月14日及同年月16日販賣海洛因與證人吳勝皓等
      情。又證人吳勝皓於98年10月22日之上開通聯譯文內容，
      雖先向被告蔡和斌表示要購買毒品海洛因一千元，經被告
      蔡和斌表示無毒品、需等待。嗣證人吳勝皓再向被告蔡和
      斌表示欲以甲基安非他命與被告蔡和斌換海洛因，被告蔡
      和斌仍表示無海洛因等情以觀，自難僅憑上開98年10月22
      日之通聯譯文遽認證人吳勝皓於98年10月22日曾向被告蔡
      和斌購買海洛因乙節，係屬真實。
四、綜上所述，本件並無其他積極事證可資為認定被告蔡和斌確
    有此部分販賣第一級毒品海洛因之事實，檢察官所指被告蔡
    和斌此部分犯罪，依卷存證據考察，仍未達可排除合理懷疑
    而具法律上確信之程度，依首揭之說明，並基於「罪證有疑
    ，利於被告」之刑事訴訟法則，本院認被告蔡和斌此部分之
    犯罪尚屬不能證明，本應就此部分為被告蔡和斌無罪之諭知
    。
據上論斷，刑事訴訟法第299條第1項前段、第301條第1項、毒品
危害防制條例第4條第1項、第2項、第19條第1項、刑法第11條、
第30條、第59條、第47條第1項、第51條第5款，判決如主文。
本案經檢察官陳則銘到庭執行職務。
中    華    民    國  100    年  10    月    20    日
                  刑事第三庭 審判長法  官  陳仁智
                                   法  官  李秋瑩
                                   法  官  葉淑儀
以上正本證明與原本無異。
如不服本判決應於收受判決後10日內向本院提出上訴書狀，並應
敘述具體理由；其未敘述上訴理由者，應於上訴期間屆滿後20日
內向本院補提理由書（均須按他造當事人之人數附繕本）「切勿
逕送上級法院」。
中    華    民    國  100    年  10    月    20    日
                                   書記官  劉美娟
附錄本案論罪科刑法條全文：
毒品危害防制條例第4條
製造、運輸、販賣第一級毒品者，處死刑或無期徒刑；處無期徒
刑者，得併科新臺幣2 千萬元以下罰金。
製造、運輸、販賣第二級毒品者，處無期徒刑或7 年以上有期徒
刑，得併科新臺幣1 千萬元以下罰金。
製造、運輸、販賣第三級毒品者，處5 年以上有期徒刑，得併科
新臺幣7 百萬元以下罰金。
製造、運輸、販賣第四級毒品者，處3 年以上10年以下有期徒刑
，得併科新臺幣3 百萬元以下罰金。
製造、運輸、販賣專供製造或施用毒品之器具者，處1 年以上7
年以下有期徒刑，得併科新臺幣1 百萬元以下罰金。
前五項之未遂犯罰之。
附表一：販賣第一級毒品海洛因部分
┌─┬────┬──────┬──────┬─────┬────────┬────────┐
│編│販賣對象│交易時間    │交易地點    │數量及金額│交易方式        │所犯之罪及所處之│
│號│        │            │            │（新臺幣）│                │刑（含沒收）    │
├─┼────┼──────┼──────┼─────┼────────┼────────┤
│1 │吳勝皓  │98年10月25日│嘉義市西區八│1,000元之 │吳勝皓以持用之09│蔡和斌犯販賣第一│
│  │        │1時許       │德路40號「優│海洛因1包 │00000000號行動電│級毒品罪，累犯，│
│  │        │            │仕大飯店」蔡│          │話與蔡和斌持用之│處有期徒刑拾柒年│
│  │        │            │和斌所租用房│          │0000000000號行動│陸月，未扣案販賣│
│  │        │            │間內        │          │電話聯繫，約定交│毒品所得新臺幣壹│
│  │        │            │            │          │易海洛因事宜後，│仟元沒收，如全部│
│  │        │            │            │          │於左列時間、地點│或一部不能沒收時│
│  │        │            │            │          │，蔡和斌販賣左列│，以其財產抵償之│
│  │        │            │            │          │金額之毒品與吳勝│。              │
│  │        │            │            │          │皓。            │                │
├─┼────┼──────┼──────┼─────┼────────┼────────┤
│2 │吳勝皓  │98年10月27日│嘉義市西區八│1,000元之 │吳勝皓以持用之09│蔡和斌犯販賣第一│
│  │        │10時許      │德路40號「優│海洛因1包 │00000000號行動電│級毒品罪，累犯，│
│  │        │            │仕大飯店」蔡│          │話與蔡和斌持用之│處有期徒刑拾柒年│
│  │        │            │和斌所租用房│          │0000000000號行動│陸月，未扣案販賣│
│  │        │            │間內        │          │電話聯繫，約定交│毒品所得新臺幣壹│
│  │        │            │            │          │易海洛因事宜後，│仟元沒收，如全部│
│  │        │            │            │          │於左列時間、地點│或一部不能沒收時│
│  │        │            │            │          │，蔡和斌販賣左列│，以其財產抵償之│
│  │        │            │            │          │金額之毒品與吳勝│。              │
│  │        │            │            │          │皓。            │                │
│  │        │            │            │          │                │                │
└─┴────┴──────┴──────┴─────┴────────┴────────┘
附表二：幫助販賣第二級毒品甲基安非他命部分：
┌─┬────┬──────┬──────┬─────┬────────┬────────┐
│編│販賣對象│時        間│地        點│數量及金額│交易方式        │所犯之罪及所處之│
│號│        │            │            │（新臺幣）│                │刑（含沒收）    │
├─┼────┼──────┼──────┼─────┼────────┼────────┤
│1 │陳啟德  │98年12月17日│嘉義市西區興│4,000元之 │陳啟德以持用之  │蔡和斌幫助犯販賣│
│  │        │22時許      │雅路76號歐特│甲基安非他│0000000000號行動│第二級毒品罪，累│
│  │        │            │屋汽車旅館旁│命1包     │電話與蔡和斌持用│犯，處有期徒刑陸│
│  │        │            │            │          │之0000000000號行│年。            │
│  │        │            │            │          │動電話聯繫，約定│                │
│  │        │            │            │          │交易甲基安非他命│                │
│  │        │            │            │          │事宜後，蔡和斌即│                │
│  │        │            │            │          │告知綽號「阿榮」│                │
│  │        │            │            │          │與陳啟德約定上述│                │
│  │        │            │            │          │交易甲基安非他命│                │
│  │        │            │            │          │事宜，於左揭時間│                │
│  │        │            │            │          │，陳啟德與蔡和斌│                │
│  │        │            │            │          │、綽號「阿榮」在│                │
│  │        │            │            │          │左揭地點，綽號「│                │
│  │        │            │            │          │阿榮」以4,000 元│                │
│  │        │            │            │          │之價格，販售甲基│                │
│  │        │            │            │          │安非他命1包與陳 │                │
│  │        │            │            │          │啟德而完成交易。│                │
├─┼────┼──────┼──────┼─────┼────────┼────────┤
│2 │陳啟德  │98年12月23日│嘉義市西區興│2,500元之 │陳啟德以持用之  │蔡和斌幫助犯販賣│
│  │        │23時許      │雅路76號歐特│甲基安非他│0000000000號行動│第二級毒品罪，累│
│  │        │            │屋汽車旅館附│命1包     │電話與蔡和斌持用│犯，處有期徒刑陸│
│  │        │            │近之「巨蛋超│          │之0000000000號行│年。            │
│  │        │            │商」旁      │          │動電話聯繫，約定│                │
│  │        │            │            │          │交易甲基安非他命│                │
│  │        │            │            │          │事宜後，蔡和斌即│                │
│  │        │            │            │          │告知綽號「阿榮」│                │
│  │        │            │            │          │與陳啟德約定上述│                │
│  │        │            │            │          │交易甲基安非他命│                │
│  │        │            │            │          │事宜，於左揭時間│                │
│  │        │            │            │          │，陳啟德與蔡和斌│                │
│  │        │            │            │          │、綽號「阿榮」在│                │
│  │        │            │            │          │左揭地點，綽號「│                │
│  │        │            │            │          │阿榮」以4,000 元│                │
│  │        │            │            │          │之價格，販售甲基│                │
│  │        │            │            │          │安非他命1包與陳 │                │
│  │        │            │            │          │啟德而完成交易。│                │
│  │        │            │            │          │                │                │
├─┼────┼──────┼──────┼─────┼────────┼────────┤
│3 │陳啟德  │98年12月25日│嘉義縣太保市│9,000元重 │陳啟德以持用之  │蔡和斌幫助犯販賣│
│  │        │半夜某時    │新埤路5之16 │量2錢之甲 │0000000000號行動│第二級毒品罪，累│
│  │        │            │號統一超商旁│基安非他命│電話與蔡和斌持用│犯，處有期徒刑陸│
│  │        │            │            │2包       │之0000000000號行│年。            │
│  │        │            │            │          │動電話聯繫，約定│                │
│  │        │            │            │          │交易甲基安非他命│                │
│  │        │            │            │          │事宜後，蔡和斌即│                │
│  │        │            │            │          │告知綽號「阿榮」│                │
│  │        │            │            │          │與陳啟德約定上述│                │
│  │        │            │            │          │交易甲基安非他命│                │
│  │        │            │            │          │事宜，於同日，陳│                │
│  │        │            │            │          │啟德與蔡和斌、綽│                │
│  │        │            │            │          │號「阿榮」在嘉義│                │
│  │        │            │            │          │市○區○○路76號│                │
│  │        │            │            │          │歐特屋汽車旅館蔡│                │
│  │        │            │            │          │和斌所租用之房間│                │
│  │        │            │            │          │內見面，陳啟德與│                │
│  │        │            │            │          │綽號「阿榮」約定│                │
│  │        │            │            │          │要購買重量2錢的 │                │
│  │        │            │            │          │甲基安非他命後，│                │
│  │        │            │            │          │即離開該汽車旅館│                │
│  │        │            │            │          │，嗣於左揭時間，│                │
│  │        │            │            │          │在左揭地點，綽號│                │
│  │        │            │            │          │「阿榮」以9,000 │                │
│  │        │            │            │          │元之價格，販售重│                │
│  │        │            │            │          │量2錢的甲基安非 │                │
│  │        │            │            │          │他命共2包與陳啟 │                │
│  │        │            │            │          │德而完成交易。  │                │
└─┴────┴──────┴──────┴─────┴────────┴────────┘